【裁判字號】    99,易,2556
【裁判日期】    991029
【裁判案由】    竊盜
【裁判全文】
臺灣臺北地方法院刑事判決              99年度易字第2556號
    公  訴  人  臺灣臺北地方法院檢察署檢察官
    被      告  乙○○
上列被告因竊盜案件，經檢察官提起公訴（99年度偵字第17086
號），本院判決如下：
    主  文
乙○○竊盜，累犯，處有期徒刑伍月，如易科罰金，以新臺幣壹
仟元折算壹日。
乙○○其餘被訴竊盜部分無罪。
    事  實
一、乙○○前於89年間，因施用第二級毒品，刑案部分經本院以
    89年度簡字第1482號判決有期徒刑5月，經上訴後於本院99
    年度簡上字第19號撤回上訴而確定；於89年間，因違反槍砲
    彈藥刀械管制條例案件，經本院以90年度訴字第104號判決
    有期徒刑5年2月，併科罰金新臺幣10萬元，復經臺灣高等法
    院以91年度上訴字第1404號判決駁回上訴，嗣經最高法院以
    92年度臺上字第1084號判決駁回上訴確定；於92年間，因竊
    盜案件，經臺灣臺東地方法院以93年度簡字第1號判決有期
    徒刑6月嗣並確定；於93年間，因偽證案件，經本院以94年
    度訴字第761號判決有期徒刑5月嗣並確定；上開4罪，經本
    院以96年度聲減字第2817號裁定，將前述施用第二級毒品及
    竊盜及偽證分別減為有期徒刑2月15日、3月及2月15日及對
    施用第二級毒品及違反槍砲彈藥刀械管制條例案件部分定應
    執行有期徒刑5年4月嗣並確定，其於96年7月27日因縮短刑
    期假釋出監，假釋期間付保護管束，於98年5月2日保護管束
    期滿，假釋未經撤銷，而以已執行論。
二、詎其仍不知悔改，基於意圖為自己不法所有之犯意，於99年
    7月某日下午3、4時許，由窗戶無故侵入甲○○臺北市○○
    區○○路101巷9之1號之住處（侵入住宅部分未據告訴），
    竊取甲○○所有、價值約新臺幣（下同）100元之外國錢幣
    共計11枚。嗣經警於同月20日下午2時50分許，在帥客大飯
    店608號房內，當場扣得乙○○持有前揭11枚外國錢幣，經
    循線調查，始悉上情。
三、案經臺北市政府警察局士林分局報告臺灣臺北地方法院檢察
    署檢察官偵查起訴。
    理  由
壹、程序方面：
一、按被告之自白，非出於強暴、脅迫、利誘、詐欺、疲勞訊問
    、違法羈押或其他不正之方法，且與事實相符，得為證據，
    刑事訴訟法第156條第1項定有明文。被告乙○○雖曾爭執其
    於警詢時自白任意性，辯稱：係警察要求我承認，讓我女友
    先被放走，還要我供出「滷蛋」云云。惟被告於警詢時對檢
    察官起訴之2件犯罪事實均未承認。其雖曾於警詢時供述有
    與「滷蛋」之臺北市○○區○○路101巷9之1號住處竊盜，
    後來自「滷蛋」處分得舊新臺幣1、2千元之情事，但被告於
    本院審理時即已供稱：被害人甲○○家沒住人，係當天才有
    報案，我心裡過意不去，就承認，我於警詢時係說去被害人
    甲○○家拿舊新臺幣，實際上沒有，就是外國錢幣，且當天
    就還他，我沒有因為警察逼供而承認，後面也係我那時自己
    之陳述，筆錄之內容係我說的沒錯等語無訛（見本院卷99年
    9月27日審判筆錄），難認被告於警詢時之供述，有何係因
    於強暴、脅迫、利誘、詐欺、疲勞訊問、違法羈押或其他不
    正之方法而致非任意性陳述之情事，更何況被告已於本院審
    理時表示不爭執對其於警詢時供述任意性（見本院卷99年10
    月4日審判筆錄），即毋庸調查，先予說明。
二、按被告以外之人於審判外之陳述，雖不符刑事訴訟法第159
    條之1至第159條之4之規定，而經當事人於審判程序同意作
    為證據，法院審酌該言詞陳述或書面陳述作成時之情況，認
    為適當者，亦得為證據。當事人、代理人或辯護人於法院調
    查證據時，知有第159條第1項不得為證據之情形，而未於言
    詞辯論終結前聲明異議者，視為有前項之同意，刑事訴訟法
    第159條之5定有明文。本院認定事實引用之下列證據，無證
    據證明係公務員違背法定程序取得。又被告、檢察官於本院
    審判期日中對本院所提示之被告以外之人審判外之供述，包
    括供述證據、文書證據等證據，就證據能力均未表示爭執，
    迄至言詞辯論終結前亦未再聲明異議，經核無顯有不可信之
    情況與不得作為證據之情形，本院審酌該證據資料製作時之
    情況，尚無違法不當及證明力明顯過低之瑕疵，認為以之作
    為證據應屬適當，依刑事訴訟法第159條至第159條之5規定
    ，認本院引用之下列證據均有證據能力，合先敘明。
貳、有罪部分：
一、訊之被告坦承有自窗戶無故侵入被害人甲○○上址住處竊取
    前揭外國錢幣共11枚，嗣經警於同月20日下午2時50分許，
    在帥客大飯店608號房間內當場查獲等事實，此外，復有贓
    物認領保管單1份、遭竊物品照片1幀、扣押物品目錄表1份
    及搜索照片共24張存卷可按，堪信屬實。
二、被告堅詞否認有與「滷蛋」共同行竊之事實，辯稱：其未與
    綽號「滷蛋」之友人丁○○共同行竊，係因為警察要求，才
    供出丁○○，本不知道「滷蛋」姓名係丁○○。我不是半夜
    偷的，我係從窗戶進去，房子外觀看起來破破爛爛、黑黑的
    ，我以為係空屋，想說進去翻翻看有什麼東西，找到11枚錢
    幣，那房子很臭，裡面還有貓，很像沒有住的空房子，裡面
    根本沒人，我在地上撿到11枚錢幣時，就走了，我係下午去
    的等語。經查：
    （一）觀之被告歷次供述，其於警詢時先供稱：99年7月我
          跟「滷蛋」經過臺北市○○區○○路101巷9之1號住
          處，「滷蛋」告訴我他之前曾經去過該住宅行竊，竊
          得不少東西，要我在外面等他，他從大門旁邊窗戶鑽
          進去，後來拿一些舊新臺幣給我，他分我1、2千元，
          那外國錢幣係我的，不是偷來的，我們四處亂逛，由
          「滷蛋」選目標，我們從99年7月開始行竊的等情（
          見偵查卷第17至18頁）。亦即，被告雖供稱其與「滷
          蛋」共同前往上址住處行竊，惟其供述2人所竊取之
          財物係「舊新臺幣」，且其還分得「1、2千元」，並
          非本件外國錢幣11枚，已與檢察官起訴之犯罪事實不
          相符。被告嗣於偵查中辯稱：外國錢幣11枚係我的，
          不是偷來的，和「滷蛋」去偷係我亂講的等語（見偵
          查卷第123頁），雖與被告於本院準備程序之初坦承
          該外國錢幣11枚為其竊取一情相悖，但有關其於警詢
          時提及係與「滷蛋」共同竊盜不實一事，與其於本院
          審理時之供述則屬一致。基上，被告究否有與「滷蛋
          」共同前往上址住處竊盜外國錢幣11枚，或僅係由其
          自行前往行竊，容有可疑。
    （二）被害人甲○○於警詢時供稱：我住家曾發生竊案，係
          凌晨3至4時，有2位歹徒闖入。扣案外國錢幣11枚係
          我失竊，我不認識被告等語（見偵查卷第26至27頁）
          。其於本院審理時結證稱：遭竊係半夜快要2、3點時
          ，係在睡覺時間，我在樓下一樓睡覺，小偷從窗戶進
          去，我沒有辦法抓到小偷，家裡的金子、戒指丟掉（
          失竊），係在我家火災時，從我家旁邊窗戶進來，竊
          盜係年輕人2人，但我沒抓到人，所以沒看到人。竊
          案係在半夜的時候，差不多1、2點，他們弄壞窗戶進
          來，進來就抓我媽媽，要恐嚇他，我媽媽叫我。金戒
          指不是與外國錢幣一起不見（失竊）的，戒指不見係
          很久以前之事情，我不記得外國錢幣何時不見等語（
          見本院卷99年10月19日審判筆錄）。則依據被害人之
          指訴及證述情節，其上址住處發生失竊情事似不只1
          次，且關於半夜遭竊，經被害人甲○○及其母親發覺
          卻未及逮獲2位竊嫌之該次，應係被害人所稱家中金
          子、金戒指丟掉之當次。參以被害人對被告供述其係
          下午逕行進入竊取外國錢幣11枚等語，亦僅表示其下
          午會去工作，所以不知道等語（見同上日審判筆錄）
          ，是以，被害人甲○○亦無法確切指認其所有之外國
          錢幣11枚即係於半夜由2位竊賊從窗戶進入行竊之該
          次失竊，自無法認定被告上揭辯述不實，應為對被告
          有利之認定。
三、綜上，被告辯稱其未與「滷蛋」於夜間侵入被害人甲○○上
    址家中行竊等語，非顯然無可採。本件事證已臻明確，被告
    於本院審理時自白之前揭竊盜犯行，堪以認定，應依法論科
    。
四、論罪科刑之理由
    （一）核被告所為，均係犯刑法第320條第1項之竊盜罪。
    （二）檢察官認被告係涉犯刑法第321條第1項第1款加重竊
          盜罪嫌，容有未洽，惟經核其基本社會事實相同，爰
          依法變更起訴法條。
    （三）被告有如事實欄所載之科刑及刑之執行紀錄，此有臺
          灣高等法院被告前案紀錄表1份在卷可按，其於徒刑
          執行完畢後，5年以內故意再犯本件有期徒刑以上之
          罪，為累犯，應依刑法第47條第1項之規定加重其刑
          。
    （四）爰審酌被告有多起前科，其素行、品行均不佳，有臺
          灣高等法院被告前案紀錄表在卷可考。復斟酌被告犯
          罪之動機、目的係因一時貪念、犯罪之手段尚稱和平
          、本件犯罪所生之危害、被害人財物損失狀況，再考
          量被告承認有竊盜犯罪，其犯後之態度及生活、經濟
          狀況及智識程度等一切情狀，而量處如主文所示之刑
          ，並諭知易科罰金之折算之折算標準，以示懲儆。至
          蒞庭檢察官對被告具體求刑請求量處有期徒刑1年2月
          等語，固非無見，惟本院經衡量被告犯罪情節、所造
          成之危害尚低等情，業如前述，依比例原則，仍認前
          揭量刑已屬適當，在此說明。
    （五）末以，蒞庭檢察官固以：對被告施以刑罰難收矯正之
          效，請求諭知強制工作等語。然按有犯罪之習慣者，
          於刑之執行前，令入勞動場所，強制工作，刑法第90
          條第1項定有明文；惟按竊盜犯及與竊盜案件有關之
          贓物犯，其應執行之刑未達1年以上者，不適用竊盜
          犯贓物犯保安處分條例，為該條例第2條第4項所明定
          ；又本條例所稱應執行之刑，限於因犯該條例所定之
          竊盜罪或贓物罪所定之應執行刑（法院辦理竊盜犯贓
          物犯保安處分條例案件應行注意事項第2項、最高法
          院96年度臺非字第336號判決要旨可供參攷）。本件
          被告雖有多次竊盜前科，然其經本院判決之刑度既未
          達1年，且此次僅犯1件竊盜犯行，依竊盜犯贓物犯保
          安處分條例規定，尚無宣告強制工作之必要，併此說
          明。
、被訴竊盜無罪部分
一、公訴意旨另略以：被告乙○○意圖為自己不法之所有，於99
    年6月28日之不詳時間，以不詳方式，無故侵入丙○○所經
    營位於臺北市萬華區○○○路○段330號5樓之鈺華實業有限
    公司（下稱鈺華公司），竊取該公司所有、數量不詳之古董
    銅幣、紙鈔、美金、港幣與普洱茶15包、DVD錄放影機1臺、
    支票1張及丙○○之紅色Sony Ericsson牌手機1支、沐浴用
    品與量尺、拆信刀、放大鏡、尖嘴鉗、隨身碟等財物。嗣經
    丙○○於同日上午10時45分許前往公司上班時，發現遭竊，
    旋報警處理，經警於99年7月20日下午2時50分許，前往臺北
    市中正區○○○路○段90巷2號即乙○○投宿之帥客大飯店
    608號房內，當場扣得乙○○持有之附表所示物品，始悉上
    情。因認被告涉犯刑法第320條之竊盜罪嫌（起訴書原誤植
    為第321條之罪，業經檢察官當庭更正）等語。
二、按犯罪事實應依證據認定之，無證據不得認定犯罪事實；不
    能證明被告犯罪者，應諭知無罪之判決，刑事訴訟法第154
    條第2項、第301條第1項定有明文。而認定犯罪事實所憑之
    證據，雖不以直接證據為限，間接證據亦包括在內；然而無
    論直接或間接證據，其為訴訟上之證明，須於通常一般之人
    均不致有所懷疑，而得確信其為真實之程度者，始得據為有
    罪之認定，倘其證明尚未達到此一程度，而有合理之懷疑存
    在時，即應為有利於被告之認定，更不必有何有利之證據（
    最高法院30年上字第816號、76年台上字第4986號判例意旨
    可資參照）。
三、檢察官認被告於此涉犯竊盜罪嫌，無非係以：被告於警詢時
    之自白、被害人丙○○於警詢時之指訴及本院審理時之證述
    、被害人丙○○親自簽名具領之贓物認領保管單1份、遭竊
    物品照片1張、扣押物品目錄表（內容如附表）1份、搜索照
    片共24幀，為其主要憑據。
四、然查：
    （一）被告於警詢時、偵查中及本院審理時，均不曾自白此
          部分之竊盜犯行，檢察官應有誤會。且依據被告於警
          詢時即供稱：包括隨身碟在內之物品係我前幾天載廣
          州街、康定路口以2萬2千元代價向攤商收購，準備轉
          賣賺取差價；放大鏡、拆信刀、放大鏡、尖嘴鉗也係
          我跟別人買的等語（見偵字偵查卷第16、18頁），迄
          至偵查中雖改稱：係在我做生意攤位附近1次撿到的
          ，跳蚤市場東西多，有時收攤比較沒價值的東西會丟
          掉，可去那撿，不是我偷；因為我在做跳蚤市場，有
          時收到都是贓貨等語（見偵查卷第84至85頁），於本
          院審理時則辯稱：系爭財物即我在跳蚤市場擺生意，
          在那邊撿的，那個應該是類似大賣場有賣的，打開即
          放大鏡、拆卸刀，盒子裝的等語，但均未承認此部分
          之竊盜犯罪。
    （二）衡之常情，取得他人失竊財物之原因甚多，非僅一端
          ，除可能為收受或故買贓物、侵占遺失物，甚至可能
          係善意取得，本無從以遭竊之贓物查獲時淪為何人所
          持有，即藉以認定該人即為竊盜之行為人至明。被告
          歷次供述，均否認其為本件竊取鈺華公司及被害人陳
          明君前揭財物之人，雖最初供稱係其購得；後則供稱
          係撿拾而得，惟縱被告供述未必一致，若非有積極事
          證足認被告確涉有本件竊盜犯行，當無法以本件部分
          失竊之財物係自被告住處查獲一情，即認被告為行竊
          之人。
    （三）被害人丙○○於本院審理時雖具結證稱：我們係頂樓
          倉庫遭竊，東西很多，最大損失就是茶葉，另外還有
          古董銅幣、紙鈔、美金、港幣、DVD、支票、紅色Son
          y Ericsson手機、沐浴用品、文具及工具拆信刀、放
          大鏡、量尺、隨身碟。除拆信刀、放大鏡、量尺、隨
          身碟及尖嘴鉗外之失竊財物都沒找到。隔壁鄰居1樓
          監視器有照到，我有看過，所以知道竊賊從1樓大門
          進入，再從5樓進入到我們公司，有照到2人，均男性
          ，其中一位個頭比較高，有170幾公分，在庭之被告
          高度很像，可是我不能夠很確定，因為監視器影像不
          是看得很清楚等語（見本院卷99年10月13日審理筆錄
          ），然而，被害人丙○○不曾在警詢時、偵查中指認
          被告，經當庭辨識後，亦無法肯認在庭之被告，即為
          其曾於監視器畫面中看到之竊嫌之一，而該監視器影
          像未於案發時調查、扣案，迄至本院審理時，已無法
          調取，亦經本院向被害人丙○○及臺北市政府警察局
          士林分局詢問在卷，亦即，本件除被害人表示其從監
          視器畫面看到之竊嫌之一，高度與被告相當外，無從
          認定被告即為本件竊盜之行為人。本院斟酌被害人陳
          明君亦無法確認被告即為竊取其與鈺華公司上揭財物
          之人，且相較面容、神態，身高高度相當之男性普遍
          存在，區辨度較低，被告身高並非有特別高或矮之特
          徵，僅以約170公分身高判定該竊嫌是否即為被告，
          尚有不足；再者，該次失竊之物品中，除拆信刀、放
          大鏡、量尺、隨身碟及尖嘴鉗外，其餘財產價值較高
          之茶葉等財物均未覓得，則被告究否為行竊之人，不
          無疑問，而被告遭警查獲扣得拆信刀、放大鏡、量尺
          、隨身碟及尖嘴鉗之時，距離失竊時已有3星期，則
          其辯稱由他人之處轉手買得前揭物品，亦非全無可能
          ，核與經驗法則無悖。基上，被害人丙○○於本院審
          理時之證述，尚無從認定被告確有竊盜犯行至明。
    （四）據上，檢察官所舉之前揭證據，均無從能證明被告即
          為本件下手行竊之人，自不得以被告係警察查獲部分
          失竊財物時之最後持有人，此一客觀狀態，遽論被告
          即為竊盜之人。被告始終堅決否認有何竊盜情事，且
          曾承認：係自不詳之他人處收購而來等語，應係涉犯
          有故買贓物罪嫌，惟按竊盜罪與贓物罪之基本事實不
          同，不得依刑事訴訟法第300條規定，變更檢察官所
          引起訴法條（最高法院84年度台上字第1514號判決意
          旨參照），是以，被告有無涉犯故買贓物罪嫌，非屬
          本件檢察官起訴範圍所及，本院自不得予以審究。此
          部分既查無其他積極證據，足認被告確為行竊之人，
          自應為無罪判決之諭知。至被告可能涉犯故買贓物等
          罪嫌部分，應由檢察官另為適法之處理，在此說明。
據上論斷，應依刑事訴訟法第299條第1項前段、第300條、第301
條第1項前段、刑法第320條第1項、第47條第1項、第41條第1項
前段，刑法施行法第1條之1第1項、第2項前段，判決如主文。
本案經檢察官林妙蓁到庭執行職務。
中    華    民    國    99    年    10    月    29    日
                           刑事第八庭 法  官    徐千惠
上正本證明與原本無異。
如不服本判決應於收受送達後10日內向本院提出上訴書狀，並應
敘述具體理由；其未敘述上訴理由者，應於上訴期間屆滿後20日
內向本院補提理由書（均須按他造當事人之人數附繕本）「切勿
逕送上級法院」。告訴人或被害人如對於本判決不服者，應具備
理由請求檢察官上訴，其上訴期間之計算係以檢察官收受判決正
本之日期為準。
                                      書記官    高心羽
中    華    民    國    99    年    10    月    29    日
附表：
一、安非他命1小包。
二、安非他命吸食器1組。
三、手錶25只。
四、玉珮與玉石共28個。
五、貝殼盒裝天珠9個。
六、玉珠子1包。
七、玉項鍊1串。
八、貝殼盒裝天珠項鍊1串。
九、碎玉石1包。
一○、手鐲13只。
一一、紀念郵票2張。
一二、大象雕飾1隻。
一三、手鍊1只。
一四、手環1只。
一五、量尺1支。
一六、藍波刀1支。
一七、鋼筆6支。
一八、煙斗1支。
一九、外國錢幣11枚。
二○、拆信刀1支。
二一、放大鏡1個。
二二、小刀1支。
二三、佛像1具。
二四、烏龜雕像1個。
二五、圖畫1幅。
二六、木製迴旋標1個。
二七、iPhone手機1支。
二八、TOSHIBA牌手機1支。
二九、玉製掛飾2塊。
三○、開鎖工具1批共28支。
三一、手套1雙。
三二、手電筒1支。
三三、珠寶鑑定器1個。
三四、隨身碟1個。
附錄論罪科刑法條：
中華民國刑法第320條
（普通竊盜罪、竊佔罪）
意圖為自己或第三人不法之所有，而竊取他人之動產者，為竊盜
罪，處5年以下有期徒刑、拘役或5百元以下罰金。
意圖為自己或第三人不法之利益，而竊佔他人之不動產者，依前
項之規定處斷。
前二項之未遂犯罰之。

司法院資訊處製作；財團法人民間司法改革基金會備份。
